【裁判字號】    99,交聲,1005
【裁判日期】    990830
【裁判案由】    聲明異議
【裁判全文】
臺灣臺南地方法院交通事件裁定        99年度交聲字第1005號
原處分機關  交通部公路總局嘉義區監理所臺南監理站
異  議  人
即受處分人  甲○○
上列受處分人因違反道路交通管理處罰條例案件，對於交通部公
路總局嘉義區監理所臺南監理站民國99年7月30日所為之裁決處
分（處分案號：嘉監南字第裁74-S00000000號），聲明異議，本
院裁定如下：
      主  文
原處分撤銷。
甲○○不罰。
      理  由
一、原處分意旨略以：異議人甲○○所有之車牌號碼VJV-838號
    輕型機車（下稱系爭車輛），經不知名之男性汽車駕駛人於
    民國（下同）99年4月8日12時59分許，將系爭車輛停放於臺
    南市○○路○段101號前之汽車停車格，有「汽車駕駛人停車
    有停車時間、位置、方式、車種不依規定」違規之情形，經
    臺南市警察局第六分局（下稱舉發機關）員警要求該不知名
    男性汽車駕駛人出示證件，遭該汽車駕駛人拒絕並未獲警方
    同意即逕行離去，舉發機關員警遂予製單舉發，嗣原處分機
    關即交通部公路總局嘉義區監理所臺南監理站，以異議人違
    規事實明確，以道路交通管理處罰條例第56條第1項第9款、
    第60條第1項、第63條第1項第1款之規定及違反道路交通管
    理事件統一裁罰基準表（以下簡稱基準表）之規定，裁處異
    議人罰鍰新臺幣（下同）3,600元，並加計違規點數1點。
二、聲明異議意旨略以：異議人僅以系爭車輛暫時停放汽車停車
    格線上而去用餐，如此短暫時間即來驅趕異議人，甚不合理
    ，又異議人用餐之餐廳霸佔騎樓放置商品，舉發機關員警視
    若無睹，並不加以處置，顯有圖利商家之嫌。又異議人並非
    實際駕駛人，如何拒絕出示證件，且舉發通知單上載明在場
    者係男性，顯非異議人，何以竟處罰異議人。另警方到場取
    締未鳴放警笛，出去移車時向警方抱怨一下就被警方咆哮說
    不服取締並要求出示證件，不知警方此舉是有何種法律授權
    等語，爰聲明異議，請求撤銷原處分。
三、按汽車駕駛人停車時，有停車時間、位置、方式、車種不依
    規定情形者，處新臺幣600元以上1,200元以下罰鍰；汽車駕
    駛人，駕駛汽車有違反本條例之行為，經交通勤務警察或依
    法令執行交通稽查任務人員制止時，不聽制止或拒絕停車接
    受稽查而逃逸者，除按各該條規定處罰外，處新臺幣3,000
    元以上6,000元以下罰鍰，道路交通管理處罰條例第56條第1
    項第9款、第60條第1項定有明文。復按汽車駕駛人之行為有
    經以科學儀器取得證據資料證明其行為違規，當場不能或不
    宜攔截製單舉發者，得逕行舉發；第1項逕行舉發，應記明
    車輛牌照號碼、車型等可資辨明之資料，以汽車所有人為被
    通知人製單舉發，道路交通處罰條例第7條之2第1項、第4項
    分別定有明文。末按本條例之處罰，受舉發違反道路交通管
    理事件之受處罰人，認為受舉發之違規行為應歸責他人者，
    應於舉發違反道路交通管理事件通知單應到案日期前，檢附
    相關證據及應歸責人相關證明文件，向處罰機關告知應歸責
    人，處罰機關應即另行通知應歸責人到案依法處理。逾期未
    依規定辦理者，仍依本條例各該違反條款規定處罰，道路交
    通管理處罰條例第85條第1項分別定有明文。
四、本院審查：
  (一)舉發機關以上揭事由舉發異議人，原處分機關據此裁處異議
    人3,600元罰鍰，並加計違規點數1點之事實，有原處分機關
    嘉監南字第裁74-S00000000號裁決書及舉發機關南市警交字
    第S00000000號舉發通知單等件在卷可考。
  (二)次查，原處分機關係以異議人有違反道路交通管理處罰條例
    第56條第1項第9款、第60條第1項之規定處罰異議人，惟該
    法條規定係對於「汽車駕駛人」之違規行為予以處罰，倘異
    議人顯非實際之汽車駕駛人時，自不應受此處分。參酌舉發
    機關回覆原處分機關之99年6月25日之南市警六交字第09946
    275780號函所載，舉發機關既以「查本分局員警於99年4月
    8日12時至14時執行巡邏勤務，於12時59分許，行經金華路
    二段101號前時，發現車輛違停及多部機車佔用汽車停車格
    停車，遂停車取締，並鳴警笛及利用車上廣播，請違規車主
    將車輛移置適當位置，大多數違規車主聽到警方取締後，均
    前往移置，惟一名男子（經查為黃姓男子，為臺端之配偶）
    僅將VJV-838號輕機車之車頭移轉面朝金華路，並大聲咆哮
    ，不符警方勸導取締，執勤員警當場請該名男子出示證件，
    惟該名男子辯稱：『我為何要給你證件』後，隨即進入餐廳
    繼續用餐，員警遂拍照蒐證，返所後逕行舉發該車違規事實
    ，並依規定將違規通知單郵寄予臺端收執」等語回覆，故原
    處分機關於99年7月30日裁決時，顯已可知異議人非實際駕
    駛人，原處分機關未盡調查之義務即逕以汽車所有人即異議
    人為受處分人加以處罰，且未就該轉罰之事由加以說明，據
    此原處分機關所為之處分，難謂適法。
  (三)綜上所述，原處分機關明知異議人並非上揭違規之實際駕駛
    人，仍以異議人為系爭車輛之汽車所有人予以裁罰，且未說
    明理由，該處分於法即有未合，自應由本院裁定將原處分撤
    銷，並諭知異議人不罰之處分。原處分機關自應就本件違規
    查明孰為實際汽車駕駛人後，再另為妥適之處分。
五、據上論斷，應依道路交通管理處罰條例第87條第2項、道路
    交通案件處理辦法第20條，裁定如主文。
中    華    民    國    99    年    8     月    30    日
                  交通法庭   法  官  廖建彥
以上正本證明與原本無異。
如不服本裁定應於送達後5日內向本院提出抗告狀（應附繕本）
。
                             書記官  吳揆滿
中    華    民    國    99    年    8     月    30    日

司法院資訊處製作；財團法人民間司法改革基金會備份。
